臺灣高等法院臺中分院刑事判決　　　　　　　　　九十三年度上訴字第一七六０號
　　上　訴　人
　　即　被　告　甲○○
右上訴人因毒品危害防制條例案件，不服臺灣南投地方法院九十三年度訴字第八二號
中華民國九十三年九月二十二日第一審判決（起訴案號：臺灣南投地方法院檢察署九
十二年度毒偵字第七九二號），提起上訴，本院判決如左：
    主      文
原判決撤銷。
甲○○施用第一級毒品，累犯，處有期徒刑壹年。
    事      實
一、甲○○曾於民國八十二年間分別因違反肅清煙毒條例案件及麻醉藥品管理條例案
    件，經台灣台中地方法院分別以八十二年度訴字第二二六五號判處有期徒刑三年
    二月、八十二年度易字第八七○二號判處有期徒刑三月，嗣經裁定其應執行刑為
    有期徒刑三年四月。又於八十二年間及八十三年間，分別違反肅清煙毒條例案件
    及竊盜案件，經台灣台中地方法院分別判處有期徒刑三年四月及四月。上開徒刑
    經接續執行，於八十六年一月十六日假釋出監，保護管束期滿日本應為九十年六
    月二十三日。惟甲○○不知悛悔，再於保護管束期間犯竊盜案件，經台灣南投地
    方法院簡易庭以八十六年度投刑簡字第六八三號判處有期徒刑三月，其上訴後並
    經該院刑事庭駁回上訴確定，致前開假釋因此遭撤銷，所餘上開殘刑，於後述停
    止戒治後接續執行，並於九十年四月二十三日獲假釋，嗣於九十二年三月十七日
    假釋期滿未經撤銷視為執行完畢。甲○○於八十六年間因違反肅清煙毒條例案件
    經臺灣南投地方法院以八十六年度訴字第五二七號受理，審理中因毒品危害防制
    條例於八十七年五月二十日施行，該院遂於八十七年七月二十一日依毒品危害防
    制條例裁定送觀察勒戒後，認有繼續施用毒品之傾向，經裁定施以強制戒治，嗣
    經裁定停止戒治付保護管束，於八十八年八月三十一日強制戒治保護管束期滿而
    執行完畢，經該院於八十八年十月二十九日，以八十六年度訴字第五二七號為免
    刑判決確定。詎甲○○仍不知悔改，復於前開強制戒治執行完畢後五年內，再基
    於施用第一級毒品之犯意，於九十二年九月五日之前三日期間內之某時（詳細時
    間不詳），在南投縣南投市○○路○段五七五巷二十號住處，以將海洛因放入注
    射針筒內摻水而施打其手臂方式，施用第一級毒品海洛因一次。嗣為警於九十二
    年九月五日十時三十分許，查獲其所有供其施打海洛因犯罪所用之注射針筒一支
    ，並經警採其尿液送往檢驗呈嗎啡陽性反應而獲悉上情。
二、案經南投縣政府警察局南投分局報請台灣南投地方法院檢察署檢察官偵查起訴。
    理      由
一、訊據上訴人即被告（下稱被告）甲○○雖否認其有右揭犯行，辯稱：伊未施用海
    洛因，伊於採尿前有服用「衛格維他命感冒錠」，及當日採尿後未經伊親自封緘
    ，鑑驗報告所示之檢體可能是員警掉包，非伊所有。然查：被告於原審審理時已
    供稱：伊確實有施用海洛因，係在伊之南投市○○路住處施用，施用時間約在九
    十二年九月五日被查獲之前幾日，確實之日期，伊已忘記（見原審卷第八六頁）
    。而被告經警於九十二年九月五日所採送之尿液送往南投縣政府衛生局及內政部
    警政署刑事警察局檢驗結果，均呈嗎啡陽性反應，此有南投縣政府衛生局之尿液
    檢驗單，及內政部警政署刑事警察局九十二年十二月二日刑鑑字第○九二○二一
    ○四七○號鑑驗通知書各一分附卷可參（見偵查卷第四二頁、第五六頁），並有
    在其身上查獲之已使用過之注射針筒一支扣案可資佐證。另就被告辯稱其服用「
    衛格維他命感冒錠」後，尿液中是否會呈嗎啡陽性反應，業經原審法院向上開藥
    品製造商新萬仁化學製藥股份有限公司函查，函覆略以：衛格維他命感冒錠，並
    未含有嗎啡或其他鴉片鎮痛劑，故服用後不會造成尿液中有嗎啡陽性反應，此有
    該公司九十三年四月二十七日（九三）新萬業字第九三○八四三號含附卷可憑（
    見原審卷第四五頁）。另就其辯稱扣案尿液檢體可能屬他人一節，亦經原審法院
    於九十三年四月十六日當庭採集被告唾液樣本，而與扣案之尿液，送請法務部調
    查局鑑驗該尿液是否為被告所排放，經該局以人類遺傳因子粒腺體ＤＮＡ（MTＤ
    ＮＡ）式序列鑑定法鑑定，認經比對唾液樣本與尿液之人類遺傳因子粒腺體ＤＮ
    Ａ（MTＤＮＡ）式序列，二者序列相符，因此認為該尿有可能（機率百分之九十
    九點八六以上）為甲○○或其同母系親屬成員所排放，亦有該局九十三年六月二
    十一日調科肆字第○九三○○二四六二九○號鑑定通知書附卷可稽（見原審卷第
    五一頁至第五三頁）。另按海洛因係嗎啡經化學合成之半人工成品，一般施用毒
    品後，八小時內約有百分之八十量於尿中排出，二十四小時後剩餘量之百分之九
    十再排出，七十二小時仍有微量排出，業經憲兵司法部於八十年五月七日以八十
    鑑驗字第一七四六號函示甚明，是被告在九十二年九月五日之前三日之期間內應
    有施用海洛因一次之犯行。被告辯稱：伊未施用海洛因，伊於採尿前有服用「衛
    格維他命感冒錠」，及當日採尿後未經伊親自封緘，鑑驗報告所示之檢體可能是
    員警掉包，非伊所有云云。無非係卸責之詞，自不足採，其犯行洵堪認定。又被
    告曾於八十六年間因違反肅清煙毒條例案件經臺灣南投地方法院依毒品危害防制
    條例裁定送觀察勒戒後，認有繼續施用毒品之傾向，並經裁定施以強制戒治，嗣
    經裁定停止戒治付保護管束，於八十八年八月三十一日強制戒治保護管束期滿而
    執行完畢，經該院於八十八年十月二十九日，以八十六年度訴字第五二七號為免
    刑判決確定。此有台灣高等法院被告全國前案紀錄表附卷可按，被告於前開強制
    戒治執行完畢後五年內，再犯本案施用第一級毒品海洛因之罪，自應依法論科。
二、核被告所為，係犯毒品危害防制條例第十條第一項之施用第一級毒品罪；其因施
    用第一級毒品而持有第一級毒品之低度行為，已為施用第一級毒品之高度行為所
    吸收，不另論罪。又被告曾於八十二年間分別因違反肅清煙毒條例案件及麻醉藥
    品管理條例案件，經台灣台中地方法院分別以八十二年度訴字第二二六五號判處
    有期徒刑三年二月、八十二年度易字第八七○二號判處有期徒刑三月，嗣經裁定
    其應執行刑為有期徒刑三年四月；又於八十二年間及八十三年間，分別違反肅清
    煙毒條例案件及竊盜案件，經台灣台中地方法院分別判處有期徒刑三年四月及四
    月。上開徒刑經接續執行，於八十六年一月十六日假釋出監，保護管束期滿日本
    應為九十年六月二十三日，惟其於保護管束期間又犯竊盜案件，經台灣南投地方
    法院簡易庭以八十六年度投刑簡字第六八三號判處有期徒刑三月，其上訴後並經
    該院刑事庭駁回上訴確定，致前開假釋因此遭撤銷，繼續執行所餘上開殘刑，並
    於九十年四月二十三日獲假釋，而於九十二年三月十七日假釋期滿未經撤銷視為
    執行完畢，此有台灣高等法院被告全國前案紀錄表在卷可按。其於有期徒刑執行
    完畢後五年內再犯有期徒刑以上之罪之本案，為累犯，應依刑法第四十七條之規
    定加重其刑。按毒品危害防制條例於九十二年七月九日經總統令修正公布，並於
    九十三年一月九日施行，而該條例於刪除三條、修正二十三條、新增九條後，將
    全部三十六條條文公布，並非僅將相關修正條文公布，該條例雖等同全部修正，
    然就本案而言，被告前曾因施用毒品案件，於強制戒治後停止戒治期滿，經原審
    法院判決免刑確定在案，已如上述，被告本案之犯行雖係發生在九十三年一月九
    日之前，然就新舊法而言，俱為有罪之處罰，而該條例第十條第一項之犯罪構成
    要件及法定刑，均無變更，自不生新舊法比較適用之問題，附此敘明。原審就被
    告所犯上述之罪，予以論罪科刑固非無見，惟原審未將被告所有供其施用海洛因
    之注射針筒一支沒收，自有未妥（詳後述），是被告上訴否認犯行而執上開之詞
    指摘原判決不當，固非有理由，然原判決既有上開可議之處，已無維持之可能，
    自應將原判決撤銷改判。爰審酌被告曾有多次施用毒品之不良素行，仍不知戒絕
    ，而再犯施用海洛因，已嚴重危害個人健康，復飾詞狡辯，毫無悔意等一切情狀
    ，量處如主文第二項所示之刑，以資懲儆。至扣案之注射針筒一支，雖被告否認
    屬為其所有及供其施用海洛因之用，然查被告已坦承供稱該注射針筒係在身上查
    獲，其以前施用海洛因都是用施打方式等語，參以被告此次確係有施用海洛因之
    犯行，顯見此注射針筒一支係被告所有，供其施打海洛因犯罪所用之物，自應依
    刑法第三十八條第一項第二款之規定併宣告沒收。
據上論斷，應依刑事訴訟法第三百六十九條第一項前段、第三百六十四條、第二百九
十九條第一項前段，毒品危害防制條例第十條第一項、第十一條前段、第四十七條、
第三十八條第一項第二款，判決如主文。
本案經檢察官乙○○到庭執行職務
中      華      民      國      九十三   年      十二     月    三十    日
                                      臺灣高等法院臺中分院刑事第八庭
                                            審判長法  官  羅  得  村
                                                  法  官  劉  榮  服
                                                  法  官  巫  政  松
右正本證明與原本無異。
如不服本判決應於收受送達後十日內向本院提出上訴書狀，其未敘述上訴之理由者並
得於提起上訴後十日內向本院補提理由書（均須按他造當事人之人數附繕本）。
                                                  書記官  許  麗  花
中      華      民      國      九十三   年      十二     月    三十    日
附錄論罪科刑法條：
毒品危害防制條例第十條第一項
施用第一級毒品者，處六月以上五年以下有期徒刑。                          Ｉ
